【裁判字號】    97,上易,787
【裁判日期】    971229
【裁判案由】    竊盜
【裁判全文】
臺灣高等法院臺南分院刑事判決         97年度上易字第787號
上 訴 人  臺灣嘉義地方法院檢察署檢察官
上 訴 人
即 被 告  甲○○
                  （現在臺灣嘉義監獄鹿草分監執行中）
上列上訴人因被告竊盜案件，不服臺灣嘉義地方法院97年度易字
第492號中華民國97年10月22日第一審判決（起訴案號：臺灣嘉
義地方法院檢察署97年度偵字第5991號），提起上訴，本院判決
如下：
    主  文
上訴駁回。
    理  由
一、按不服地方法院之第一審判決，而向管轄第二審之高等法院
    上訴者，其「上訴書狀應敘述具體理由」，刑事訴訟法第36
    1條第2項規定至明，此屬提起第二審上訴應具備之程式；且
    「第二審法院認為上訴書狀未敘述理由或上訴有第362條前
    段之情形者，應以判決駁回之。」同法第367條前段亦有明
    定。至其理由之具體與否，屬第二審法院審查範圍，不在第
    一審法院命補正之列，上訴書狀如已敘述理由，無論其具體
    與否，即無待其補提理由書或命補正之問題。此與上訴書狀
    全未敘述上訴理由者，第一審法院依刑事訴訟法第361條第3
    項之規定，應定期間先命補正之情形，尚屬有別。又第二審
    上訴之目的，既在於請求撤銷、變更原判決，則所謂「具體
    理由」，自應就原判決如何足以撤銷、如何應予變更之「事
    實上」或「法律上」之具體根據，本於確實之訴訟資料暨原
    因事實之所出，逐一敘述、記載，必已具體指出原判決事實
    認定所依憑之證據有如何之錯誤（例如原判決所採納之證據
    如何不具證據能力，所為證明力之判斷如何違背經驗、論理
    法則等），法律之適用（尤其實體法）有如何違誤之處，而
    足以動搖原判決使之成為不當或違法而得改判之事由；必要
    時並應提出有利於己之事證，期使第二審法院採納，俾為有
    利於上訴人之認定，始屬合法。上訴理由之敘述，應先合乎
    具體之要求，始有所敘述可取與否之實體審理與判斷之問題
    。是上訴人之上訴書狀雖敘述上訴理由，但僅泛言原判決認
    定事實錯誤、違背法令、量刑失之過重或輕縱等情詞，而未
    依上揭意旨指出具體事由，或形式上雖已指出具體事由，然
    該等事由縱使屬實，亦不足以認為原判決有何不當或違法（
    例如所指摘訴訟程序之瑕疵，將因第二審重新審理而補正）
    ，或其所陳之事由，與訴訟資料所載不相適合，或所指摘原
    判決之「不當」或「違法」根本不存在者，均應認其實質上
    並未符合具體之要件，庶符節制濫行上訴之立法意旨（最高
    法院97年度台上字第6400號刑事判決意旨參照）。
二、１上訴人即臺灣嘉義地方法院檢察署檢察官上訴理由略以：
      被告甲○○自民國（下同）72年間起至81年間止，犯有4
      次竊盜、1次詐欺、1次偽造文書、2次贓物等罪，前經法
      院諭知強制工作處分，嗣自82年間起，被告又犯有7次竊
      盜、1次贓物、1次公共危險等罪，於本案又為2次竊盜犯
      行，被告前科累累，顯有犯罪之習慣，素行不佳，原審量
      刑太輕且未依刑法第90條、竊盜犯贓物犯保安處分條例第
      3條第1項之規定，令入勞動場所強制工作均有不當等語。
    ２上訴人即被告甲○○上訴理由略以：原判決刑期過重，其
      未曾做過本案，經辯解述明後仍判處刑期6月、4月，原判
      決有違常理、不公云云。
三、經查：
（一）上訴人即被告甲○○前因竊盜案件，經臺灣臺南地方法院
      以95年度易字第1273號判決判處有期徒刑8月確定，又因
      竊盜案件，經臺灣嘉義地方法院以95年度嘉簡字第1664號
      判決判處有期徒刑6月確定，嗣經臺灣臺南地方法院以96
      年度聲減字第730號裁定予以減刑，並定應執行有期徒刑6
      月又15日確定，於96年12月19日縮刑期滿執行完畢。詎其
      仍不知悔改，先於97年8月21日下午5時11分許，駕駛車牌
      號碼GIW-082號重型機車，在嘉義市○區○○路嘉義公園
      側門處（植物園入口），將其機車停放在丙○○所有車牌
      號碼BV9-520號機車旁，趁無人注意之際，意圖為自己不
      法之所有，徒手開啟丙○○機車坐墊下之置物箱，竊取其
      內皮包1只，內有現金新臺幣（下同）約300元，鑰匙2支
      、遙控鑰匙1支、電影票2張、顧客資料1批。後於同月24
      日上午8時30分許，駕駛車牌號碼GIW-082號重型機車，在
      嘉義市○區○○街75號前，見乙○○所有車牌號碼ZTW-19
       3號輕型機車停放在該處，竟意圖為自己不法之所有，趁
      無人注意之際，著手扳動乙○○機車坐墊，欲竊取坐墊下
      置物箱內物品之際，為巡邏員警彭永仁當場查獲。
（二）上訴人即被告甲○○雖否認犯行，惟原審依被害人丙○○
      於警詢之指述、被害人丙○○具名之被害報告單 1紙、監
      視器翻拍照片 5張、證人即員警彭永仁於原審時之證述、
      員警彭永仁職務報告1紙、現場蒐證照片4張，已足認定被
      告甲○○上開犯行。茲原審以被告甲○○係犯刑法第320
      條第1項之竊盜罪、第320條第3項第1項之竊盜未遂罪，所
      犯2罪均為累犯且應予分論併罰，並審酌被告甲○○前有
      多次竊盜前案紀錄、素行不良，且不思以正當途徑賺取金
      錢，竟冀圖不勞而獲，而為本件竊盜犯行，影響社會治安
      、敗壞社會風氣，犯後飾詞狡辯、態度不佳，另考量所竊
      物品價值、被害人之損害、教育程度為不識字、及犯罪之
      手段等一切情狀，分別量處有期徒刑6月、4月，定應執行
      刑為有期徒刑8月，此外尚考量保安處分係對受處分人將
      來之危險性所為拘束其身體、自由之處置，以達教化與治
      療之目的，為刑罰之補充制度，本諸法治國家保障人權之
      原理及刑法之保護作用，其法律規定之內容，應受比例原
      則之規範，使保安處分之宣告，與行為人所為行為之嚴重
      性，行為人所表現之危險性，及對行為人未來行為之期待
      性相當，司法院大法官會議釋字第471號解釋意旨等情，
      而認被告甲○○本件犯行雖應非難，惟衡其行為係竊取被
      害人置物箱內之財物，其中被害人丙○○遭竊財物約2000
      元、被害人乙○○並未受有實際損害，認本件量處之刑罰
      ，已足收懲儆之效，未達須以保安處分預防矯治之程度，
      而無施以強制工作之必要。凡此，原判決業已詳敘認定被
      告甲○○犯罪事實之證據及理由，並已妥適說明何以不予
      被告甲○○強制工作之處分，從形式上予之審查，並無違
      背法令之情形。
（三）
    １上訴人即被告甲○○提起上訴，上訴理由僅泛稱原判決刑
      期過重，其未曾做過本案，經辯解述明後仍判處刑期6月
      、4月，原判決有違常理、不公云云。並未依據卷內訴訟
      資料，具體指摘原審判決關於認定事實、證據審酌、適用
      法律及量刑，有何違法或不當之處，而僅就其犯行，再為
      單純之事實爭辯即抽象否認犯行，難認已符合首揭法定之
      第二審上訴要件，其上訴不合上訴之法定要件。
    ２檢察官以被告甲○○有如前述之諸多前科，素行不佳，主
      張本案量刑過輕，然原審法院量刑時業已考量上訴人即被
      告甲○○前有多次竊盜前案紀錄、素行不良等因素，足見
      檢察官此部分之上訴理由，係就原判決量刑之部分爭執量
      刑過輕，然其於科刑輕重標準之一之前科素行事實與原判
      決之認定並無不同，而僅就該同一事實之抽象價值判斷為
      單純之爭執，並非依據卷內既有訴訟資料或提出新事證，
      指摘或表明第一審判決有何量刑之不當或違法；換言之，
      檢察官此部分上訴理由並未具體指摘原判決關於量刑，有
      何違法或不當之處，難認已符合首揭法定之第二審上訴要
      件。 又竊盜犯贓物犯保安處分條例第1條：「竊盜犯及與
      竊盜案件有關之贓物犯，其保安處分之宣告及執行，依本
      條例之規定；本條例未規定者，適用刑法及其他法律之規
      定。」同條例第2條第4項 ：「應執行之刑未達1年以上者
      ，不適用本條例。」則原判決就量刑所參酌之依據與事由
      ，既已詳為說明並無違誤 ，而所定之應執行刑有期徒刑8
      月並未達1年以上，依上開法律規定 ，本不應再依竊盜犯
      贓物犯保安處分條例規定宣告強制工作，是檢察官雖以被
      告甲○○顯有犯罪之習慣之事由，應令入勞動場所強制工
      作，然該事由縱使屬實，因原判決依法不得再予宣告被告
      甲○○強制工作，即難認為原判決有何不當或違法，檢察
      官此部分上訴理由，實質上並未符合具體之要件，其上訴
      亦不合上訴之法定要件。
    ３綜上，本件上訴人即被告甲○○及臺灣嘉義地方法院檢察
      署檢察官所提出之上訴理由，均難謂係具體理由，不合上
      訴之法定要件，均應予駁回，並不經言詞辯論為之。
四、據上論斷，應依刑事訴訟法第367條前段、第372條，判決如
    主文。
中    華    民    國    97    年    12    月    29    日
                    刑事第三庭  審判長法  官  陳義仲
                                      法  官  宋明中
                                      法  官  蔡勝雄
以上正本證明與原本無異。
不得上訴。
                                      書記官  汪姿秀
中    華    民    國    97    年    12    月    29    日


司法院資訊處製作；財團法人民間司法改革基金會備份。
